【裁判字號】    89,上訴,1535
【裁判日期】    900214
【裁判案由】    偽造文書
【裁判全文】
臺灣高等法院高雄分院刑事判決                  八十九年度上訴字第一五三五號
    上  訴  人  甲○○
    即  被  告
右上訴人因偽造文書案件，不服臺灣高雄地方法院八十九年度易字第一號中華民國八
十九年九月二十七日第一審判決（起訴案號：臺灣高雄地方法院檢察署八十八年度偵
字第二四五三四號），提起上訴，本院判決如左：
      主  文
上訴駁回。
      事  實
一、甲○○曾於民國八十七年間因偽造署押及偽造文書等案件，經臺灣高雄地方法院
    分別判處有期徒刑五月及四月，定應執行刑為有期徒刑八月，經本院駁回上訴，
    於八十七年四月十四日確定，於八十七年五月二十七日易科罰金執行完畢；仍不
    知悔改，於八十八年六月二十五日因酒醉駕車，經吊扣駕駛執照後，無駕駛執照
    ，竟於八十八年七月九日上午九時十七分許，駕駛車號ＸＫ─七二九號誼大交通
    公司所有之營業曳引車，行經高雄縣岡山鎮嘉新陸橋時，為交通警察攔檢盤查，
    甲○○竟謊稱係王正翔本人，並捏造其係五十七年十二月一日出生、身分證號碼
    ：為Ｚ000000000號，籍設高雄縣岡山鎮○○路五五五號等年籍資料，
    並在當時由警員梅時震所填載之高雄縣警察局舉發道路交通管理事件通知單（高
    警刑交0000000號）收受通知聯者簽章欄上偽簽「王正翔」之署押一枚後
    ，持以行使，將該通知單交付開單之警員梅時震，足以生損害於道路交通管理機
    關對交通違規事件統計之正確性及「王正翔」。嗣因誼大交通公司業務經理蔡政
    儒於八十八年七月二十二日下午前往高雄區監理所辦理行車執照遺失補發時，發
    現上開情形，經向高雄縣警察局交通隊檢舉而查知上情。
二、案經高雄縣警察局移送臺灣高雄地方法院檢察署檢察官偵查起訴。
      理  由
一、訊據上訴人即被告甲○○對於上開事實坦承不諱，並經證人梅時震於本院調查時
    結證在卷（見本院八十九年十一月二十四日筆錄），且有當時由警員梅時震所填
    載之高雄縣警察局舉發道路交通管理事件通知單（高警刑交0000000號）
    一紙附於警卷內可憑。且被告甲○○於八十八年七月九日上午七時許前往誼大交
    通公司駕駛ＸＫ─七二九號營業曳引車，於同日下午五、六時被告又將該曳引車
    駛回誼大交通公司，而裕鐵企業股份有限公司交運單及燁聯鋼鐵股份有限公司地
    磅憑單各一紙，均係被告甲○○本人交回誼大交通公司之事實，亦據證人即誼大
    交通公司經理蔡政儒於警訊、偵訊中證述明確，並有被告簽名之交運單及地磅憑
    單各一紙附卷可稽。且高雄縣岡山鎮○○○○街五五五號之事實，復有高雄縣岡
    山鎮戶政事務所岡鎮字第○四一一號簽覆表在卷可按，況岡山鎮確有一名王正翔
    （五十六年十一月二十九日出生，身分證號碼：Ｚ000000000號，住岡
    山鎮○○街六十一巷五弄十二號）之人，與被告係從小在眷村一起長大，沒有大
    卡車執照，亦不會駕駛大卡車，被告亦未委託該真正之王正翔駕駛營業曳引車等
    情，又經證人王正翔於原審法院訊問時結證在卷，且經原審法院當庭命王正翔書
    寫其姓名多次，亦有筆錄一紙（內附「王正翔」之書寫單）附於原審卷內可證（
    見原審卷第五十七頁），經核對顯與本件舉發道路交通管理事件通知單上「王正
    翔」之簽名，完全不同，顯非同一人之筆跡。況被告曾於八十六年十月三日下午
    六時四十五分許駕駛ＸＫ─五一九號聯結車，行經國道三號道路（即北二高）時
    ，因無照駕駛被內政部警政署國道公路警察局第六警察隊查獲，被告為避免再經
  吊扣執照，竟在內政部警政署國道公路警察局舉發違反道路交通管理事件通知單
    之移送聯單上偽造「王正翔」之署押，經原審法院以八十七年度易字第二五二號
    判處有期徒刑五月，並經本院駁回其上訴確定，而被告於該案件中偽造之「王正
    翔」署押，與本件舉發道路交通管理事件通知單上之「王正翔」署押，經肉眼比
    對，其字形、筆畫、勾勒等特徵，完全相同，復經原審法院調閱該院八十七年度
    易字第二五二號案卷核閱屬實。本件事證明確，被告前揭犯行，洵堪認定。
二、查被告偽造「王正翔」之署押於高雄縣警察局舉發道路交通管理事件通知單（高
    警刑交0000000號）收受通知聯者簽章欄上，依其性質已含有收到該通知
    單之意思，而屬收據之性質，自屬偽造私文書之行為，而被告持該偽造之私文書
    交付予取締之警員，以明確有收到通知單，警員作為取締回執，則被告所為，自
    屬對該私文書之內容有所主張，且已行使，足以生損害於「王正翔」及道路交通
    管理之正確性，核被告所為，係犯刑法第二百十六條、第二百十條之行使偽造私
    文書罪；被告偽造之低度行為應為行使之高度行為所吸收，應依行使偽造私文書
    罪處斷；又被告偽造「王正翔」署押之行為乃其偽造私文書之階段行為，不另論
    罪。公訴意旨認被告係犯刑法第二百十七條第一項之罪嫌，尚有未洽，惟起訴之
    社會基本事實同一（犯罪事實欄所述記載填寫偽造私文書內容），起訴法條應予
    變更。被告甲○○曾於民國八十七年間因偽造署押及偽造文書等案件，經臺灣高
    雄地方法院分別判處有期徒刑五月及四月，定應執行刑為有期徒刑八月，經本院
    駁回上訴，於八十七年四月十四日確定，於八十七年五月二十七日易科罰金執行
    完畢，有臺灣高等法院被告全國前案紀錄表一紙在卷可稽，被告於有期徒刑執行
    完畢後，五年以內再犯本件有期徒刑以上之罪，為累犯，依刑法第四十七條規定
    加重其刑。
三、原審引用刑事訴訟法第三百條、刑法第二百十六條、第二百十條、第二百十九條
    、第四十七條、罰金罰鍰提高標準條例第一條前段之規定，並審酌被告於前案已
    有偽造王正翔之署押以偽造私文書之不良素行，僅因無駕駛執照，為逃避警方查
    緝，竟又偽造王正翔之署押於高雄縣警察局舉發道路交通管理事件通知單上，並
    持以行使，足生損害於被害人，並使道路交通管理失其正確性，犯罪情節不輕，
    犯後態度惡劣等一切情狀，量處有期徒刑十月，並認被告於高雄縣警察局舉發道
    路交通管理事件通知單（高警刑交0000000號）收受通知聯者簽章欄上偽
    造之「王正翔」署押一枚，其行為雖係構成偽造文書罪，然此項罪名之成立，並
    不變更該偽造署押之性質，仍應依刑法第二百十九條之規定，予以宣告沒收（最
    高法院六十九年度臺上字第四一九七號刑事判決意旨參照）。本院復斟酌被告雖
    與其母趙亞璋相依為命，但被告前曾以王正翔之名偽造私文書之不良素行，竟又
    再次罹犯本件構成要件相同之違法行為，惡性較重。原判決之認事用法並無違誤
    ，量刑亦稱允當。被告空言否認提起上訴，指摘原審判決不當，為無理由，應予
    以駁回。
據上論斷，應依刑事訴訟法第三百六十八條，判決如主文。
本案經檢察官張其主到庭執行職務。
中      華      民      國    九十      年      二      月     十四     日
                              臺灣高等法院高雄分院刑事第五庭
                                  審判長法  官
                                        法  官
                                        法  官
得於十日內上訴
附錄本判決論罪之法條：
刑法第二百十條：
  偽造、變造私文書，足以生損害於公眾或他人者，處五年以下有期徒刑。
刑法第二百十六條：
  行使第二百十條至第二百十五條之文書者，依偽造、變造文書或登載不實事項或使
  登載不實事項之規定處斷。


司法院資訊處製作；財團法人民間司法改革基金會備份。
